【裁判字號】    95,聲判,7
【裁判日期】    950309
【裁判案由】    聲請交付審判
【裁判全文】
臺灣臺中地方法院刑事裁定               95年度聲判字第7號
聲  請  人  丁○○
告訴代理人  黃英傑律師
被      告  甲○○
                        號13.
選任辯護人  謝英吉律師
被      告  丙○○
追加被  告  乙○○
上列告訴人因告訴被告涉嫌詐欺等案件，不服臺灣高等法院臺中
分院檢察署檢察長駁回再議之處分（94年度上聲議字第1497號）
，聲請交付審判，本院裁定如下：
    主  文
聲請駁回。
    理  由
一、按告訴人不服上級法院檢察署檢察長或檢察總長認再議為無
    理由而駁回之處分者，得於接受處分書十日內委任律師提出
    理由狀，向該管第一審法院聲請交付審判。法院認為交付審
    判之聲請不合法或無理由者，應駁回之，刑事訴訟法第二百
    五十八條之一、第二百五十八條之三第二項前段分別定有明
    文。
二、本件告訴人即聲請人丁○○（原名鐘碧玉，下稱告訴人）以
    被告甲○○、丙○○涉犯刑法第三百三十九條詐欺、刑法第
    二百十六條、第二百十條罪嫌，經臺灣臺中地方法院檢察署
    檢察官於民國（下同）九十四年十一月十四日以九十三年度
    偵字第二一四一三號為不起訴處分，告訴人不服，聲請再議
    亦經臺灣高等法院臺中分院檢察署檢察長以再議無理由而駁
    回再議（九十四年度上聲議字第一四九七號）為由，聲請交
    付審判，其聲請交付審判意旨略以：
（一）被告甲○○與告訴人於九十三年五月間合資開立鐘愛一生
      婚禮顧問有限公司（以下簡稱鐘愛一生公司），約定兩造
      各出資新台幣（下同）二十五萬元，且由告訴人擔任該公
      司之董事長，此有卷內名片可證，惟被告甲○○並未支付
      分文，該五十萬元資本額即由告訴人獨自出資，雖嗣後告
      訴人察覺有異，迅即將該資本額五十萬元領出，然公司之
      裝潢設備約五十三萬八千三百二十元，亦由告訴人全額支
      付，且倘告訴人提領五十萬元可推論其無任職公司董事長
      之意，則被告甲○○更無擔任公司董事長之意，蓋其連出
      資二十五萬元均未如實支付，則被告甲○○有何證據可推
      斷其有擔任公司董事長之意。況告訴人對公司之設備裝潢
      陸續支付五十三萬八千三百二十元已如前述，並以自己名
      義承租台中市○區○○街一之六號為公司之營業所，繼向
      土地銀行台中分行開戶，其戶名為「鐘愛一生婚禮顧問有
      限公司籌備處，鐘碧玉」等情，足證告訴人確有意擔任該
      公司之董事長，洵堪認定。
（二）又查，被告丙○○受雇於被告甲○○，二人同在一處所工
      作，又為同案被告，是二人利害相關、休戚與共，是丙○○之供述具不可信度，況當初兩造協議由告訴人擔任鐘愛
      一生之董事長，原因之一係因被告甲○○為台中市婚紗藝
      術協進會理事長，該協會係屬非營利社團，為避免外界認
      有「利益輸送」之聯想，而僅由被告甲○○擔任股東，而
      被告甲○○仍為該協會理事長之情況下，該項避嫌理由仍
      在，豈可能再將公司董事長鐘碧玉變更為被告甲○○之理
      ，再者，掌握鐘愛一生公司之經營權實為告訴人投資之主
      因，告訴人又豈可能輕易讓出董事長一職？
（三）檢察官認定告訴人授權被告丙○○將公司負責人登記為被
      告甲○○，認定林、蕭無偽造文書犯行云云，惟查，告訴
      人投資鐘愛一生公司目的在主導公司之經營權，則於移轉
      該經營權之時，無書面約定已有不符常情，且告訴人早已
      知悉被告甲○○對婚紗業比較熟悉，當無可能於事後以同
      一理由變更負責人為被告甲○○之理？
（四）另婚紗藝術協進會所主辦之「中部五縣市第一屆集團結婚
      」之活動，雖亦有其他廠商及鐘愛一生公司負擔，且鐘愛
      一生公司自始至終均無任何營業收入，而其營業支出竟高
      達八十二萬元，亦有告訴人提出之鐘愛一生損益表在卷可
      憑，然主辦該集團結婚之台中市婚紗藝術協進會之相關活
      動花費及收入帳，檢察官未予查證，顯有偏頗，另證人陳
      逸蓁、劉秋德及同案被告乙○○雖均證述領取「鐘愛一生
      」公司之薪資，惟該等人工作之內容究係鐘愛一生公司之
      事務或為台中市婚紗藝術協進會事務或被告甲○○經營之
      錦江堂文教基金會，檢察官亦未查明，是不起訴處分理由
      及駁回再議理由，就此部份認定被告無詐欺取財、偽造文
      書犯行，顯有違一般經驗及論理法則。
三、按刑事訴訟法於九十一年二月八日經修正公布，新增前述第
    二百五十八條之一，此乃對於「檢察官不起訴或緩起訴裁量
    權」制衡之一種外部監督機制，此時，法院僅在就檢察官所
    為不起訴或緩起訴之處分是否正確加以審查，以防止檢察機
    關濫權，依此立法精神，法院就聲請交付審判案件之審查，
    所謂「得為必要之調查」，其調查證據之範圍，自應以偵查
    中曾顯現之證據為限，不可就告訴人新提出之證據再為調查
    ，亦不可蒐集偵查卷以外之證據。又依新修正刑事訴訟法第
    二百六十條對於不起訴處分已確定或緩起訴處分期滿未經撤
    銷者得再行起訴之規定，其立法理由說明，本條所謂不起訴
    處分已確定者，係包括「聲請法院交付審判復經駁回者」之
    情形在內，則法院就聲請交付審判案件之審查，所謂「得為
    必要之調查」，其調查證據範圍，自更應以偵查中曾顯現之
    證據為限，不得就告訴人新提出之證據再為調查，亦不可蒐
    集偵查卷以外之證據，否則，將與刑事訴訟法第二百六十條
    之再行起訴規定，混淆不清，合先敘明。
四、關於聲請交付審判要旨（一）至（四）之部分，被告二人不
    否認原先規劃之董事長為告訴人等情，惟辯稱：嗣後告訴人
    以被告甲○○對婚紗業比較熟悉為由，希望由被告甲○○擔
    任負責人等語，經查：
（一）告訴人於九十三年五月三十一日因認為其出資鐘愛一生之
      決定恐有遭詐騙之虞，乃將其於同年月二十四日存入之五
      十萬元領出，業據告訴人自承在卷，並有土地銀行台中分
      行鐘愛一生公司籌備處鐘碧玉帳戶之收支明細附卷可憑，
      顯然告訴人對於投資鐘愛一生公司之決定，已於九十三年
      五月間產生動搖，而鐘愛一生公司係由被告丙○○於九十
      三年五月二十五日以被告甲○○擔任董事長等事項，向經
      部中部辦公室申請登記，於九十三年六月八日經核准登記
      成立在案，有公司基本資料查詢、公司章程及設立登記表
      各一紙在卷可憑，另被告丙○○以證人之身分經具結，並
      與被告甲○○隔離訊問之結果，關於告訴人自行打電話給
      被告丙○○說被告甲○○對婚紗業比較熟故希望由被告甲○○當負責人等語，經核與被告甲○○之供述情節相符，
      且有上開告訴人之提領現金之紀錄附卷可憑，再衡諸上開
      公司登記之時間，上開被告丙○○之證詞，與經驗法則並
      無違背。
（二）告訴人與被告甲○○係以每人出資二十五萬元之方式，合
      夥經營鐘愛一生公司，業據告訴人自承伊僅同意出資二十
      五萬元等語明確，並有上開公司章程附卷可憑，惟告訴人
      竟於九十三年五月二十四日將五十萬元存入公司之籌備處
      之帳戶內，顯然其中之二十五萬元係告訴人先借予被告甲○○存入，而上開帳戶復由告訴人自由使用，而由告訴人
      於九十三年五月三十一日領出，則告訴人是否真實出資二
      十五萬元，抑或是僅以上開方式製造出資之假象，即有疑
      義。
（三）告訴人雖代為承租辦公地點、影印機、裝設電話、監視器
      、冷氣等而先代墊上開費用，惟查上開支出均以告訴人先
      支出之名義詳細記載於鐘愛一生之總分類帳、分類帳及日
      記帳內，並有支出憑證附卷可憑，倘被告甲○○欲詐取上
      開財物或利益，何以請會計詳加列出，況依上開帳冊之記
      載，被告甲○○及案外人（夏虞）亦有代墊費用之情形，
      自不得以告訴人代墊費用，即認告訴人有意擔任董事長。
      況依上開說明，告訴人原意是擔任董事長，事後臨時改變
      心意，是以墊付之費用亦不全然是改變初衷（指擔任董事
      長）之後才墊付的，是以告訴人以其支出上開費用即推認
      其自始有意願擔任鐘愛一生公司之董事長云云，難認有理
      由。而告訴人既係事後才決定不擔任董事長，則其以鐘愛
      一生婚禮顧問有限公司籌備處，鐘碧玉之名義申請開戶，
      亦難認被告二人上開所言不實在。
（四）公司名義上之負責人與實際營運之負責人不同，事所恆有
      ，告訴人偶而到鐘愛一生公司營業場所，業據證人陳逸蓁
      、劉秋德、乙○○於偵查中結證明確，顯然告訴人明知上
      揭證人均在上揭伊所承租之鐘愛一生公司之營業場所工作
      ，倘告訴人有意掌握鐘愛一生之經營主導權，應積極介入
      經營，至少對上開受僱人有所指示，或對經營之情形，詳
      加瞭解，惟告訴人並未積極介入經營，且於九十三年一月
      七日、四月十日、八月十日均出國，有告訴人之出入境資
      料一份在卷可憑，是以被告甲○○辯稱：告訴人因為常出
      國及業務繁忙故要求伊擔任負責人等語，可以採信。且依
      告訴人上開未積極介入經營之情形觀之，被告甲○○本可
      輕易取得經營主導權，不因是否登記為鐘愛一生之董事長
      而有所不同，被告甲○○沒有必要甘冒偽造文書之刑責，
      而去爭取登記為鐘愛一生公司之董事長。
（五）台中市婚紗藝術協進會主辦之「中部五縣市第一屆集團結
      婚」之活動費用，沒有證據顯示鐘愛一生公司負擔不該負
      擔之費用，其中廣告費用、餐費均開立抬頭為台中市婚紗
      藝術協進會，且由台中市婚紗藝術協進會檢附上開發票向
      內政部申請補助，有上開協會九十三年八月二日婚藝字第
      九三０００三一號函及附件（成果報告表、經費預算表、
      支出憑證正本、領據、匯款帳戶存摺影本等）可憑，且被
      告甲○○占有鐘愛一生公司一半之股份，何必要以自己的
      事業所擁有之資金投入上開公益社團？
（六）鐘愛一生公司之營業所在地有水電、瓦斯之支出，亦有營
      業所入，有上開公司之日記帳一冊附卷可佐，且於九十三
      年八月十日經台中市政府以府財酒字第０九三０一二三八
      四０號處分書處分罰鍰十萬元，該處分主旨略以：「鐘愛
      一生公司於九十三年七月十日在網路上為廣告促銷酒品，
      未標示警語」等語，有上開處分書及匯款執據一紙附卷可
      憑，堪信鐘愛一生公司確實有實際營運，否則何以遭罰？
      況證人陳逸蓁、劉秋德、乙○○均結證稱渠等領取鐘愛一
      生公司之薪資，核與上開公司之日記帳上所附之支出憑證
      相符，告訴人指稱上開證人為被告甲○○所「經營」之台
      中市婚紗藝術協進會或錦江堂文教基金會工作云云，即乏
      依據。
五、綜上，本案經本院調取前揭偵查卷審核前揭證人之證述、被
    告之辯解及證物，以就曾於偵查中顯現之證據以觀，檢察官
    本諸其調查結果而採信被告之辯詞，並未違反論理法則，尚
    無違誤之處，且告訴人聲請交付審判之各點，原檢察官均已
    一一論列，並據本院查核屬實，又無任何違背經驗法則或論
    理法則之處，告訴人泛指事證明確，尚無可採。就被告甲○○、丙○○部分，聲請人聲請交付審判，為無理由，另就追
    加被告乙○○部分，並無刑事訴訟法第二百五十八條之一之
    情形，聲請人仍聲請交付審判，其聲請顯非合法，爰均依刑
    事訴訟法第二百五十八條之三第二項前段，裁定如主文。
中    華    民    國    95    年    3     月    9     日
                        刑事第十五庭
                           審判長法  官  林金灶
                                 法  官  周瑞芬
                                 法  官  陳如玲
上正本證明與原本無異。
不得抗告。
                                 書記官  楊賀傑
中    華    民    國    95    年    3     月    9     日


司法院資訊處製作；財團法人民間司法改革基金會備份。
